【裁判字號】    88,易,1031
【裁判日期】    890331
【裁判案由】    誣告
【裁判全文】
臺灣新竹地方法院刑事判決                        八十八年度易字第一三一號
    公  訴  人  臺灣新竹地方法院檢察署檢察官
    被      告  甲○○
右列被告因誣告案件，經檢察官提起公訴（八十八年度偵字第七六五○號)，本院判
決如左︰
    主  文
甲○○未指定犯人，而向該管公務員誣告犯罪，處拘役拾日，如易科罰金，以佰
元折算壹日，緩刑貳年。
    事  實
一、甲○○於八十八年八月六日將其所持有之發票人為炘皇企業社（代表人黃月娥）
    、票據號碼為ＡＡ0000000號、付款人為新竹國際商業銀行新社分行、發
    票日為民國八十八年八月三十一日、面額新台幣（下同）十四萬元之支票一紙，
    交付其婆婆乙○○○調借現金周轉，竟基於未指定犯人誣告之故意，於八十八年
    八月二十三日，在新竹銀行新社分行填具遺失票據申報書，並呈向警察機關請求
    追究侵占遺失物者罪責，而誣告不特定人犯有侵占遺失物之罪嫌。嗣因乙○○○
    將該紙支票存入新竹縣竹北市農會新社分部帳戶內提示付款，因甲○○已將該支
    票申報遺失，遭銀行拒絕給付無法領款，始查獲上情。
二、案經新竹縣警察局竹北分局報請臺灣新竹地方法院檢察署檢察官偵查起訴。
    理  由
一、訊據被告甲○○對於以遺失為由，申請新竹銀行新社分行止付支票號碼ＡＡ00
    00000號、票載發票日八十八年八月三十一日、面額十四萬元之支票一紙，
    同時呈請警察機關偵查侵占遺失物罪等事實不諱，惟矢口否認有誣告犯行，辯稱
    ：伊因工作太忙，忘記將該紙支票交給乙○○○，伊以為支票遺失就應該辦理掛
    失止付，不知會觸犯誣告罪云云。經查：
  （一）被告於前揭時地將系爭支票交付乙○○○調借現款之事實，業據證人乙○○
        ○於警訊中證述甚詳。又其向銀行掛失止付該支票款、呈請警察機關偵查犯
        罪等情，亦有支票影本、遺失票據申報書、退票理由單及掛失止付票據提示
        人資料查報表等件在卷可稽。
  （二）次觀諸前開遺失票據申報書，其上載明「本人執有右列票據，現已遺失，除
        申請付款人止付外，相應報請鈞局協助偵查侵占遺失物罪嫌，如有偽報情事
        ，本人願負左列法律責任，：：」，並經被告填載相關資料後提出申請，是
        認被告要求偵查機關追訴侵占遺失物者罪責之意，甚為明顯。參以被告經營
        公司管理帳務，本應對於支票提示、交付之時地、對象記載明確，若謂一時
        失誤不察，理應就公司於八十八年八月六日（即持該支票向乙○○○調借現
        金之日）無端出現與支票面額相當之現金，必有所質疑，詎被告逕掛失止付
        票款而未追查上開同額現金之來源，顯不符常情，是認被告上開所辯，難以
        採信。本案事證已臻明確，被告誣告犯行應堪認定，自應依法予以論罪科刑
        。
二、核被告所為，係犯刑法第一百七十一條第一項之未指定犯人誣告罪。爰審酌被告
    與持票人係婆媳關係，前開犯罪手段、所生危害及犯後態度等一切情狀，量處如
    主文所示之刑，並諭知易科罰金之折算標準。末查，被告未曾受有期徒刑以上刑
    之宣告，有臺灣高等法院被告全國前案紀錄表在卷可按，其一時失慮致罹刑典，
    受此刑之宣告後，當知警惕，信無再犯之虞，本院認其宣告之刑以暫不執行為適
    當，爰併宣告緩刑二年，以勵自新。
據上論斷，應依刑事訴訟法第二百九十九條第一項前段，刑法第一百七十一條第一項
、第四十一條、第七十四條第一款，罰金罰鍰提高標準條例第一條前段、第二條，判
決如主文。
本案經檢察官羅雪梅到庭執行職務。
中      華      民      國    八十九    年      三      月    三十一    日
                                    臺灣新竹地方法院刑事第一庭
                                        法  官    黃  美  文
右正本證明與原本無異。
如不服本判決，應於判決送達後十日內向本院提出上訴狀( 應附繕本 )，上訴於
臺灣高等法院。
                                        書記官    饒  興  蘭
中      華      民      國    八十九    年      三      月    三十一    日
附錄：
刑法第一百七十一條第一項
未指定犯人，而向該管公務員誣告犯罪者，處一年以下有期徒刑、拘役或三百元以下
罰金。


司法院資訊處製作；財團法人民間司法改革基金會備份。
